# 分步实现同一控制企业合并合并方前期确认投资收益的抵消处理

提问人：gtq 时间：2020-12-13 18:33:07
尊敬的陈老师：在阅读长投和合并报表应用指南中，有以下问题，请求您的帮助：
分步实现同一控制企业合并，对合并方之前的投资属于权益法核算的，在合并日合并报表中调整 合并前期合并方在个别报表中已经确认的投资收益和留存收益，对方科目是什么比较合适？如果合并方之前的投资属于金融工具的，公允价值变动需要调整么？对方科目是什么？
可以参考如下例子看问题：
2012 年 1 月 1 日A 公司与母公司分别出资 200 万元及 800 万元设立C 公司。 2013 年 6 月 1 日，A以 900 万元对价从母公司手中收购C公司80%的股权，形成同一控制下企业合并。 2012 年C公司实现利润 300 万， 2013 年1-5月 31 日，C公司实现利润 100 万。
则A公司 2013 年 6 月 1 日个别报表分录：
借：长投 1400
借：资本公积 220
贷：长投-成本 200
-损益调整 80
银行存款 900
同日A公司 2013 年 6 月 1 日合并报表分录：
借：C公司权益 1400
贷:长投 1400
同时在合并报表中冲减2×12 年 1 月 1 日至2×13 年 6 月 1 日对C 公司20%的投资的权益法核算结果。按照教材中的方法如下：
借:盈余公积 60
投资收益 20
贷：长期股权投资80—-该投资在A公司合并日个别报表中已经终止确认，此处再在合并报表层面贷一次。是不是错误了，应该计入“资本公积”会更好一点吧？

回答人：chenyiwei
对于分步交易实现同一控制下企业合并中，合并日前原持有的股权作为金融工具或者权益法核算的，应首先调整冲回前期确认的公允价值变动或权益法下确认的损益、其他综合收益等，将长期股权投资恢复到原成本，视同此前一直按成本法核算，再在此基础上进行合并抵销处理。